臺灣花蓮地方法院刑事判決　　　　　　　　　　　　　八十九年度訴字第二七四號
　　公　訴　人　臺灣花蓮地方法院檢察署檢察官
　　被　　　告　甲○○
右列被告因違反著作權法案件，經檢察官提起公訴（八十九年度偵字第二０七六號）
，本院判決如左：
    主  文
本件公訴不受理。
    理  由
一、公訴意旨略以：被告甲○○係設址花蓮縣玉里鎮○○路六十八號「尪仔冊」實際
    負責人，以常業犯意，自八十八年十一月中旬某日起，未經授權在上址，以消費
    者投幣若干元即可把玩電腦軟體之方式，擅自公開播放亞資科技股份有限公司（
    下稱亞資公司）所享有著作權財產之「三國群英傳二」電腦遊戲軟體。嗣於八十
    九年五月七日下午八時四十五分許，為警在上址查獲，並查扣電腦硬碟機一台，
    因認被告甲○○涉犯違反著作權法第九十二條、第九十四條擅自以公開播送之方
    法侵害他人之著作財產權為常業罪嫌。
二、按告訴或請求乃論之罪，未經告訴、請求者，應諭知不受理之判決，刑事訴訟法
    第三百零三條第三款定有明文，次按刑事訴訟法上所稱之告訴，以有犯罪行為，
    而侵害法益為前提，於法益未受侵害前，尚不生告訴權之問題，最高法院七十九
    年度台非字第九十八號著有判例可參。再所謂侵害著作權之常業犯，係指以侵害
    著作權恃以為生，苟非藉侵害著作權恃以為生，縱有多次侵害著作權之行為，亦
    難謂屬常業犯，最高法院八十四年度台上字第一六０六號著有裁判可參。訊據被
    告甲○○堅詞否認有前揭犯行，辯稱：伊將前開電腦軟體灌入電腦內，係供客人
    試玩之用，以便客人試玩後決定是否購買，且伊在電腦旁亦裝設有投幣孔來控制
    試玩時間，並無公開播送行為，又伊並非以侵害著作權恃以為生等語。
三、經查，本件告訴人授權之代理人王聲慶，於八十九年五月七日下午八時四十五分
    許，會同警員前往被告甲○○經營之「尪仔冊」僅查扣「三國群英傳二」一套電
    腦遊戲軟體存在於被告店內之電腦內，然被告經營之「尪仔冊」內尚有多套之合
    法電腦遊戲軟體，有被告提出之合約書可稽，並未再查獲有侵害告訴人智冠科技
    股份有限公司著作財產權之電腦遊戲軟體，顯見侵害著作財產權之軟體，僅占被
    告經營商店所提供之電腦設備及軟體極小之比例，況被告經營前開商店之期間亦
    僅數月，而公訴人並未提出被告有職業性犯罪之證據，本院認為被告所為尚非屬
    常業犯，起訴法條應予變更。次查，被告係自八十八年十一月中旬起經營前開商
    店，並於八十九年五月七日下午八時四十五分，為告訴人公司委任之代理人查獲
    ，然告訴人公司係於八十九年一月五日自著作人奧汀科技有限公司取得「三國群
    英傳二」電腦遊戲軟體之公開播送權，而成為該套電腦遊戲軟體之著作財產權人
    ，然告訴人公司卻於八十九年一月一日即出具委託書，委託亞資科技全權處理侵
    害該公司著作權之不法情事，亞資科技隨即於八十九年三月三十日出具委任告訴
    狀委任王聲慶處理侵害著作權之不法情事，有委託書及委任告訴狀各乙紙在卷可
    稽，惟八十九年一月一日告訴人公司尚未取得前開電腦遊戲軟體之公開播送權，
    故其委託亞資科技代為告訴（委託書雖謹記載：全權處理，應可認為寓含代為告
    訴之意），及亞資科技再委任王聲慶代為告訴，應認為均非合法。退一步言，縱
    認為告訴人公司於八十九年一月五日取得前開電腦遊戲軟體後「補正」其委託書
    之適法性，然該等概括委任授權告訴均在被告侵害告訴人公司公開播送權之前，
斯時尚無「被害人」存在，揆諸前開判例說明，其概括委任授權告訴並不合法，
    自應諭知不受理之判決。
四、據上論斷，應依刑事訴訟法第三百零三條第三款、第三百條，判決如主文。
中      華      民       國     九十一    年      四    月      十五    日
                                臺灣花蓮地方法院刑事庭
                                    法  官  湯  文  章
如對本判決不服，應於送達後十日內，向本院提出上訴狀。（應抄附繕本）告訴人或
被害人如對於本判決不服者，應具備理由請求檢察官上訴，其上訴期間之計算係以檢
察官收受判決正本之日期為準。
                                    法院書記官
中      華      民       國     九十一    年      四    月      十六    日
